【裁判字號】    99,事聲,206
【裁判日期】    990630
【裁判案由】    消債聲明異議
【裁判全文】
臺灣高雄地方法院民事裁定             99年度事聲字第206號
聲  請  人  遠東國際商業銀行股份有限公司
法定代理人  乙○○
相  對  人  甲○○
上列當事人間消費者債務清理事件，聲請人對於民國99年5 月3
日本院98年度司執消債更字第448 號所為更生方案認可之裁定，
提出異議，本裁定如下：
    主  文
原裁定廢棄。
    理  由
一、異議要旨略以：按消費者債務清理條例（下稱消債條例）第
    51條及第64條規定，法院為更生方案認可裁定前，應將更生
    方案之內容及債務人之財產及收入狀況報告書通知債權人，
    並使債權人有陳述意見之機會。本件原審認可裁定前，並未
    就債務人更生方案之內容及財產及收入狀況報告書通知債權
    人，程序明顯違反上開規定而有瑕疵。又相對人每月平均薪
    資約新台幣（下同）20,000元，而相對人主張負擔父親扶養
    費3,000 元，已遭鈞院98年度消債抗字第237 號裁定，認相
    對人之父親尚有相當資產足以維持生活，故不予認列；是相
    對人每月薪資20,000元，扣除每月必要生活費用11,309 元
    ，尚有8,691 元可供清償債務，故相對人每期還款金額應可
    再提高，而非僅6,500 元，即相對人清償成數可從46.27%提
    高至61.86%。本件更生方案對債權人並非公允，爰依法提出
    異議等語。
二、按關於更生或清算之程序，除本條例別有規定外，準用民事
    訴訟法之規定，消債條例第15條定有明文。而當事人對於司
    法事務官處理事件所為之終局處分，得於處分送達後10日之
    不變期間內，以書狀向司法事務官提出異議。司法事務官認
    前項異議有理由時，應另為適當之處分；認異議為無理由者
    ，應送請法院裁定之。法院認第一項之異議為有理由時，應
    為適當之裁定；認異議為無理由者，應以裁定駁回之。民事
    訴訟法第241 條第1 至3 項定有明文。次按消債條例之制定
    ，乃為使負債務之消費者依本條例所定程序清理其債務，以
    調整其與債權人及其他利害關係人之權利義務關係，保障債
    權人之公平受償，謀求消費者經濟生活之更生，進而健全社
    會經濟之發展，除有第63條所定之情形外，法院得斟酌裁量
    認可更生方案。而於債務人有薪資、執行業務所得或其他固
    定收入之情形下，依該條例第64條之規定，在除有該條第2
    項所定之情形外，法院如認更生方案之條件公允者，即得不
    經債權人會議可決，逕依債務人之聲請或依職權以裁定認可
    更生方案；是以如無該條例第63條第1 項或第64條第2 項情
    形，法院自得斟酌債務人之資力狀況、債務人所提更生方案
    之還款成數及是否有浪費之情事、債務人實際生活上有無特
    殊困難等情狀而為更生方案之條件是否為公允之審認，進而
    裁量認可該更生方案。
三、經查：
  (一)聲請人係98年9月1日自友邦國際信用卡股份有限公司（下
    稱友邦信用卡公司）受讓債權。又本件係自98年4 月27日下
    午4 時起開始更生程序，於98年4 月29日移由本院司法事務
    官進行本件更生程序，有同意書（本院卷第7 頁）、98年度
    消債抗237 號裁定、98年度司執消債更字第448 號更生事件
    卷可憑；是本件更生程序開始時，聲請人尚未受讓本件債權
    ，合先敘明。
  (二)查，於98年5 月12日依消債條例第47條第1 項規定送達裁定
    開始更生程序後之公告，由友邦信用卡公司收受送達，且於
    98年11月17日送達對債權人、債務人送達債權表函、法院編
    造債權表公告、債權表，亦由友邦信用卡公司收受送達，而
    於99年2 月4 日送達限期通知債權人確答是否同意更生方案
    、公告財產及收入狀況報告書、更生方案，友邦信用卡公司
    始拒絕受領，直至99年5 月10日送達民事裁定，始由聲請人
    收受送達，有送達證書4 紙在卷可考（原審卷第17頁、第54
    頁、第76頁、第110 頁）。又經審視全卷，期間聲請人雖已
    受讓本件債權，然並未向本院陳報，是聲請人主張認可裁定
    前並未就債務人更生方案之內容及財產及收入狀況報告書通
    知債權人，程序顯有瑕疵，實肇因於聲請人未為受讓債權之
    通知，難認原審裁定程序違法。
  (三)又查，相對人每月薪資為20,000元，每月必要生活費用為11
    ,309元，不認列每月3,000 元扶養父親之費用，此為原裁定
    所肯認。且相對人既已負債114 萬元以上，本需以較低之標
    準生活而撙節開銷用以償債始符誠信，自不得以無負債人員
    之一般生活標準以上而同為要求。準上，本院審酌相對人每
    月收入減去生活必要費用支出，尚餘8,691 元（00000 000
    000 ＝8691）可供清償債務。是相對人僅將所剩餘金額中之
    6,500 元，作為每月更生還款金額，尚屬過低。
四、綜上所述，本件更生方案認可每期清償款項6,500 元，與前
    開所認定收支核算結果，實有差距，對於債權人權益影響非
    微，難認「條件公允」。從而，聲請人請求廢棄原裁定，應
    認為有理由，爰廢棄原裁定，並由本院民事執行處依法另為
    審究處理。
五、依消費者債務清理條例第15條，民事訴訟法第240 條之4 第
    3 項，裁定如主文。
中    華    民    國    99    年    6    月     30    日
                  民事第五庭  法  官  洪榮家
上為正本係照原本作成
如不服本裁定，應於裁定送達後10日內，以書狀向本院提出抗告
，並繳納抗告費新臺幣1千元
中    華    民    國    99    年    6    月     30    日
                              書記官  胡美儀

司法院資訊處製作；財團法人民間司法改革基金會備份。
